【裁判字號】    99,抗,1981
【裁判日期】    991231
【裁判案由】    聲明異議
【裁判全文】
臺灣高等法院民事裁定                  99年度抗字第1981號
抗  告  人  東錦企業股份有限公司
法定代理人  蔡仲伯
上列抗告人因與相對人張昭儀間聲明異議事件，對於中華民國99
年11月30日臺灣臺北地方法院99年度事聲字第10143號所為裁定
提起抗告，本院裁定如下：
    主  文
抗告駁回。
抗告費用由抗告人負擔。
    理  由
一、按訴訟終結後，供擔保人證明已定20日以上之期間，催告受
    擔保利益人行使權利而未行使，或法院依供擔保人之聲請，
    通知受擔保利益人於一定期間內行使權利並向法院為行使權
    利之證明而未證明者，法院應依供擔保人之聲請，以裁定命
    返還其提存物，民事訴訟法第104條第1項第3款定有明文。
    依同法第106條規定，上開有關供訴訟費用擔保之規定，於
    其他依法令供訴訟上之擔保者準用之。所謂訴訟終結，固應
    包括撤銷假扣押裁定及執行程序終結在內，然強制執行法第
    132條第3項規定債權人收受假扣押裁定後已逾30日者不得聲
    請執行，是假扣押債權人如於收受假扣押裁定後逾上開期間
    而未聲請執行者，該假扣押裁定即喪失執行名義之效力，債
    權人既不得再以該裁定為執行名義聲請執行，則債權人雖僅
    撤銷假扣押執行，仍得依民事訴訟法第106條準用同法第104
    條第1項第3款規定，定期催告受擔保利益人行使權利。又法
    院定擔保金額而為准許假扣押之裁定者，該項擔保乃為保障
    受擔保利益人可能因不當假扣押受有損害而設，亦即係備供
    受擔保利益人因假扣押所受損害之賠償，是以，所謂「受擔
    保利益人行使權利」，係指行使其因不當假扣押所受損害之
    賠償請求權而言。
二、經查：
  (一)相對人前依原法院95年度裁全字第5401號假扣押裁定（下稱
    系爭假扣押裁定），為抗告人及蔡仲伯、李金環、蔡真真、
    蔡世祿、蔡黎明（下稱蔡仲伯等5人）提供擔保（原法院95
    年度存字第2598號）後，聲請對抗告人及蔡仲伯等5人之財
    產於新台幣（下同）4,850萬元之範圍內執行假扣押，並由
    原法院以95年度執全字第1835號受理。嗣相對人數度聲請變
    換提存物，經原法院先後以96年度聲字第429號、97年度聲
    字第2570號、98年度審聲字第774號裁定准許，相對人現依
    原法院98年度審聲字第774號裁定為抗告人及蔡仲伯等5人提
    供擔保（原法院98年度存字第3986號）。又抗告人、蔡真真
    、蔡世祿及蔡黎明對系爭假扣押裁定提起抗告，經本院於民
    國（下同）95年6月20日以95年度抗字第788號裁定撤銷對蔡
    真真、蔡世祿、蔡黎明准予假扣押部分裁定，相對人遂陸續
    撤回對抗告人、蔡真真、蔡世祿及蔡黎明之假扣押執行聲請
    。另相對人依原法院95年度全聲字第547號限期起訴裁定，
    就上開假扣押所欲保全之請求，對抗告人及蔡仲伯等5人起
    訴請求返還借款，經原法院以95年度重訴字第814號判決命
    蔡仲伯、李金環應給付相對人4,850萬元，及自95年9月15日
    起算之法定遲延利息，並駁回相對人其餘請求。相對人及蔡
    仲伯、李金環均不服，分別提起上訴，經本院以96年度重上
    字第595號判決命蔡仲伯、李金環就上開4,850萬元本金應再
    給付自95年2月6日起至95年9月14日止之法定遲延利息，並
    駁回其餘上訴。上訴人及蔡仲伯、李金環分別提起第三審上
    訴，均經最高法院於99年2月4日以99年度台上字第244號判
    決駁回上訴確定等情，有原法院95年度裁全字第5401號裁定
    、民事執行處通知、原法院函、執行命令、原法院96年度聲
    字第429號裁定、97年度聲字第2570號裁定、98年度審聲字
    第774號裁定、96年度存字第4620號提存書、97年度存字第
    4454號提存書、原法院98年度存字第3986號提存書、原法院
    95年度全聲字第547號裁定、陳報狀、起訴狀、原法院95年
    度重訴字第814號判決、本院96年度重上字第595號判決、最
    高法院99年度台上字第244號判決及民事判決確定證明書可
    稽（見原法院司聲字卷第10至45頁），並經原法院調閱上開
    假扣押案卷查明屬實，均堪信為真實。是相對人主張本件訴
    訟業已終結，應屬可取。
  (二)相對人於上開本案訴訟判決確定後，向原法院聲請通知抗告
    人、蔡真真、蔡世祿及蔡黎明行使權利，經原法院以99年度
    審司聲字第531號受理，並於99年4月13日發函通知抗告人、
    蔡真真、蔡世祿及蔡黎明於文到25日內就相對人所供擔保行
    使權利，並向原法院為行使權利之證明，上開通知分別於99
    年4月14日、同年月16日送達抗告人、蔡真真、蔡世祿及蔡
    黎明，亦經原法院調閱原法院99年度審司聲字第531號案卷
    查明無訛。抗告人雖向原法院陳報已對相對人提起訴訟，分
    別由原法院以99年度訴字第1998號、99年度重訴字第480號
    、99年度訴字第2096號、99年度重訴字第407號、99年度重
    訴字第635號受理。惟查抗告人提起上開訴訟係主張：相對
    人於92年間曾任職於抗告人公司，擔任會計職務，其利用保
    管抗告人之銀行帳戶存摺及印章之便，與許幸惠(即相對人
    之母）共謀自抗告人之帳戶盜領5,720萬元，並將其中180萬
    元轉帳至張修凡之銀行帳戶，其中1,500萬元轉帳至相對人
    之銀行帳戶，其中120萬元轉帳至張育華之銀行帳戶，其中
    2,000萬元轉帳至周秋菊之銀行帳戶，其中900萬元轉帳至張
    益祥之銀行帳戶等情，而依侵權行為及不當得利之法則，請
    求相對人、許幸惠及張修凡連帶給付抗告人180萬元本息（
    原法院99年度訴字第1998號），請求相對人及許幸惠連帶給
    付抗告人1,500萬元本息（原法院99年度重訴字第480號），
    請求相對人、許幸惠及張育華連帶給付抗告人120萬元本息
    （原法院99年度訴字第2096號），請求相對人、許幸惠連帶
    給付抗告人3,020萬元本息（原法院99年度重訴字第407號）
    ，請求相對人、許幸惠及張益祥連帶給付抗告人900萬元本
    息（原法院99年度重訴字第635號），此有起訴狀可稽（見
    原法院事聲字卷第14至46頁）。則抗告人所提上開訴訟，既
    均非主張因遭相對人不當假扣押致受有損害，而請求相對人
    賠償，依前揭說明，自與民事訴訟法第104條第1項第3款所
    定「受擔保利益人行使權利」要件不符。
三、依上所述，抗告人既未依法就相對人所提存之提存物行使權
    利，相對人聲請裁定命返還其提存物，於法並無不合，應予
    准許。從而，原裁定就抗告人對原法院司法事務官准將提存
    物返還相對人之裁定所為聲明異議予以駁回，核無違誤，抗
    告意旨指摘原裁定不當，聲明廢棄，為無理由，應予駁回。
    爰裁定如主文。
中    華    民    國    99    年    12    月    31    日
                    民事第四庭
                        審判長法  官  張劍男
                              法  官  陳靜芬
                              法  官  彭昭芬
正本係照原本作成。
本裁定除以適用法規顯有錯誤為理由外，不得再抗告。如提起再
抗告，應於收受後10日內委任律師為代理人向本院提出再抗告狀
。並繳納再抗告費新台幣１千元。
中    華    民    國   100    年    1     月    3     日
                              書記官  丁華平

司法院資訊處製作；財團法人民間司法改革基金會備份。
